臺灣花蓮地方法院民事判決　　　　　　　 96年度訴字第112號
原　　　告　乙○○
　　　　　　丙○○
　　　　　　甲○○
共　　　同
訴訟代理人　林武順律師
被　　　告　丁○○
訴訟代理人　楊宇如
　　　　　　張秉正律師
上列當事人間因被告恐嚇等案件，原告提起損害賠償刑事附帶民
事訴訟事件，由本院刑事庭裁定移送前來（96年度附民字第9號
），本院於民國96年5月9日言詞辯論終結，判決如下：
    主      文
被告應給付原告乙○○、丙○○、甲○○各新台幣壹拾貳萬元，
及均自民國96年2月10日起至清償日止，按年息百分之五計算之
利息。
原告其餘之訴駁回。
訴訟費用由被告負擔二分之一，餘由原告負擔。
本判決原告勝訴部分得假執行；但被告如於假執行程序實施前各
以新台幣壹拾貳萬元為原告乙○○、丙○○、甲○○預供擔保後
，得免為假執行。
原告其餘假執行之聲請駁回。
    事實及理由
一、原告主張：
  (一)被告因於第18屆壽豐鄉民代表、村長選舉中，與原告支持之
    候選人互異，竟基於妨害自由之概括犯意，以其所使用之00
    00000000行動電話，1.自民國95年5月間起至同年6月10日止
    ，撥打至原告甲○○所使用之00-0000000號電話，以台語恫
    以：阿帝（指原告甲○○），你要小心一點，不要問我是誰
    ，我住在蕃薯寮，姓黃等語，並提到選舉之事，以加害生命
    、身體之事恐嚇原告甲○○，使其心生畏懼，致生危害於安
    全。2.自同年4、5月間起至同年6月10日止，撥打至原告丙○○所使用之00-0000000號電話，以台語恫稱：茂村，你要
    給我小心一點，保重一點等語，以加害生命、身體之事恐嚇
    原告丙○○，使之心生畏懼，致生危害於安全。3.自同年5
    月間起至同年7月28日止，撥打至原告乙○○所使用之00-00
    00000號、0000000000號電話，以台語恫以：如果阿山（指
    該屆村長候選人吳茂坤）沒選上，你要給我小心點等語，並
    詛咒原告乙○○之配偶林柏榮開車撞死人等語，以加害生命
    、身體之事加以恐嚇，原告乙○○心生畏懼，致生危害於安
    全。
  (二)原告乙○○為國小畢業，職業為養雞、養豬，每月收入不確
    定，有農地約14筆，面積約2甲多，貨車、轎車各1台；原告
    丙○○為國小畢業，職業為種植香蕉、柳丁等，每月收入並
    不固定，有土地1筆、車子2輛；原告甲○○為國中畢業，開
    挖土機，每月收入約新台幣（下同）3、4萬元，有車子1輛
    。被告連續以加害生命、身體之事，對原告恐嚇，使原告陷
    於極度恐懼中，情節重大，其恐嚇行為致原告乙○○須半夜
    巡邏養雞、養豬場，以免遭人下毒或為其他破壞行為；原告
    甲○○本身為鄉民代表候選人，也因被告行為致無法順利進
    行選舉。本件犯罪事實已經鈞院刑事判決認定明確，被告在
    半夜撥打電話給原告，有何合理理由可以說明；如被告是以
    回撥的方式打電話給其女兒，就不可能有打錯的情形。爰依
    民法第184條第1項、第195條第1項前段規定請求被告賠償精
    神慰撫金。並聲明：被告應給付原告每人各50萬元，及均自
    起訴狀繕本送達翌日即96年2月10日起至清償日止，按年息
    百分之五計算之利息；原告願供擔保請准宣告假執行。
二、被告則以：
  (一)原告所述被告是否有自95年4月起至95年7月間以電話恐嚇原
    告，請鈞院參酌台灣花蓮地方法院檢察署（下稱花蓮地檢署
    ）95年度偵字第4602號、鈞院95年度花簡字第951號刑事判
    決筆錄內之兩造證詞依法判斷。被告受到很大冤屈，刑事方
    面雖已確定，但會尋求非常上訴途徑請求救濟，請鈞院能延
    期或准依民事訴訟法第182條規定裁定停止本件訴訟程序。
  (二)民事訴訟與刑事訴訟獨立，民事判決認定事實不受刑事判決
    之拘束，刑事判決有許多違背證據法則及法令之處，依刑事
    判決事實記載，也只能證明被告之行動電話曾發話給原告，
    不能證明這些電話即為被告撥打及通話內容，即便原告在警
    局、檢察官及審判時稱被告恐嚇其三人，然原告可能私底下
    串通而為一致之陳述，不能以原告陳述判定被告有恐嚇之事
    實，且原告接到電話之時間點均不同，其三人之陳述不能互
    為補強，其等所聽到的內容只有他們自己聽到，無其他證人
    可以證明，故原告之證詞並無證據價值，不能以原告之陳述
    作為民事判決認定基礎。
  (三)即令依鈞院刑事庭認定犯罪情節，被告之犯罪情節非重，對
    原告影響不大，原告就其受有如何之損害並未舉證以實其說
    ，僅泛言「使各原告陷於極度恐懼中，情節極為重大」，即
    各請求50萬元慰撫金，實乏依據，原告應提出其財產、學歷
    、資力狀況作為鈞院判斷依據，其等請求各50萬元之賠償顯
    然過高。被告也因此案罹患憂鬱症，與其夫因而離婚，被告
    為小學畢業，原經營家庭式男士理髮廳，現無業，非有資力
    之人，財產不多，且有很多負債，請鈞院審酌其經濟狀況、
    目前生病、與配偶離婚等，酌減賠償金額。被告不了解法律
    規定及程序，就算說話答辯內容有矛盾之處，也不能證明被
    告有犯罪事實，原告身分地位也非大人物，請求每人各50
    萬元慰撫金顯然過高，也顯失公平。被告之女兒楊宇如確實
    有出國領取畢業證書，並帶台灣的手機到美國使用，被告以
    回撥方式打電話給楊宇如是有可能的，只調被告之發話紀錄
    ，而未調受話紀錄是無法作比對的，應調通話、受話紀錄才
    完整，否則即為應調查而未調查等語資為抗辯。並聲明：原
    告之訴駁回。如受不利判決願供擔保請准宣告免為假執行。
三、按附帶民事訴訟經刑事法院以裁定移送民事庭後，即成為獨
    立之民事訴訟，既無非俟刑事訴訟解決，民事訴訟即無從或
    甚難判斷之情形，民事法院當可自行調查審查，不受刑事法
    院認定事實之拘束，即無在刑事訴訟程序終結前，停止訴訟
    程序之必要（最高法院78年5月9日第11次民事庭會議決議參
    照）。故被告聲請本院依民事訴訟法第182條規定裁定停止
    本件訴訟程序，於法未合，不應准許。
四、兩造不爭執之事實：本院96年度簡上字第12號刑事判決已經
    確定。
五、得心證之理由：本件兩造所爭執之處，應在於：(一)被告有無
    原告起訴狀中所主張之侵權行為事實？(二)原告請求精神慰撫
    金各50萬元是否適當？茲審酌如下。
  (一)被告因於第18屆壽豐鄉民代表、村長選舉中，與鄉民代表候
    選人即原告甲○○理念不同，並與選舉人即原告丙○○、乙○○支持之候選人互異，竟基於恐嚇他人之概括犯意，以其
    所使用之0000000000行動電話，1.自95年5月間起至同年6月
    10日止，撥打至原告甲○○所使用之00-0000000號電話，以
    台語恫以：阿帝（指甲○○），你要小心一點，不要問我是
    誰，我住在蕃薯寮，姓黃等語，以此加害生命、身體之事恐
    嚇原告甲○○，使之心生畏懼，致生危害於安全。2.又自同
    年4、5月間起至同年6月10日止，撥打至原告丙○○所使用
    之00-0000000號電話，以台語恫稱：茂村，你要給我小心一
    點，保重一點等語，以此加害生命、身體之事恐嚇原告丙○○，使之心生畏懼，致生危害於安全。3.復自同年5月間起
    至同年6月10日止，撥打至原告乙○○所使用之00-0000000
    號電話、0000000000號行動電話，以台語恫嚇稱：如果阿山
    （指該屆村長候選人吳茂坤）沒選上，你要給我小心點等語
    ，以此加害生命、身體之事加以恐嚇原告乙○○，使之心生
    畏懼，致生危害於安全之事實，已據原告引用花蓮地檢署95
    年度偵字第4602號聲請簡易判決處刑書、本院95年度花簡字
    第951號、96年度簡上字第12號刑事判決為佐證，並有附於
    前開刑事卷宗內原告偵查中具結之證詞、原告於本院刑事庭
    審理期日行交互詰問程序時到庭之證詞、電話通聯紀錄多紙
    在卷可證，參以原告與被告均相熟識，素無怨隙仇恨（為被
    告於刑事審理時自承在卷），衡情並無必要亦不可能齊心設
    詞構陷被告入罪，況從電話通聯紀錄所示，被告顯有密集且
    連續於凌晨至清晨打電話與原告之情形，且依被告所稱，如
    係以回撥方式打電話予其女楊宇如，怎會密集撥打至原告之
    電話？以上事證均足認定原告主張之事實應為真實，被告前
    述辯詞，均不足採。
  (二)按因故意或過失，不法侵害他人之權利者，負損害賠償責任
    。不法侵害他人之身體、健康、名譽、自由、信用、隱私、
    貞操，或不法侵害其他人格法益而情節重大者，被害人雖非
    財產上之損害，亦得請求賠償相當之金額。民法第184條第
    1項前段、第195條第1項前段分別定有明文。本件被告以電
    話撥打至原告上揭電話中，以加害生命、身體之事恐嚇原告
    ，使原告心生畏懼，已如前述，原告於上述期間遭受被告前
    開恫嚇，使心生恐懼，致日常生活及行動均深感不安，精神
    上應受有相當之痛苦，本院審酌被告為小學畢業，原經營家
    庭式男士理髮廳，現無業，原告乙○○為國小畢業，職業為
    養雞、養豬，每月收入不確定，有農地約14筆，面積約2甲
    多，貨車、轎車各1台；原告丙○○為國小畢業，職業為種
    植香蕉、柳丁等，每月收入並不固定，有土地1筆、車子2輛
    ；原告甲○○為國中畢業，開挖土機，每月收入約3、4萬元
    ，有車子1輛（以上除兩造自承之事實外，並有花蓮縣稅捐
    稽徵處函、財政部台灣省北區國稅局花蓮縣分局函暨所附原
    告丙○○、甲○○、被告之全國財產稅總歸戶財產查詢清單
    、94年度綜合所得稅各類所得資料清單可參，本院卷13、15
    至17、20、22至24頁）暨兩造之身分、地位、經濟狀況、被
    告之加害情形、原告所受痛苦程度等一切情狀，認原告請求
    精神慰撫金各以12萬元為適當。
六、從而，原告依民法第184條第1項、第195條第1項前段規定請
    求被告給付原告每人各12萬元，及均自96年2月10日起至清
    償日止，按年息百分之五計算之利息，為有理由，應予准許
    ，逾此部分之請求為無理由，應予駁回。兩造均陳明願供擔
    保請准宣告假執行及免為假執行，就原告勝訴部分，因所命
    給付之金額未逾50萬元，本院應依職權宣告假執行，並酌定
    相當擔保金額為免為假執行之諭知，至於原告敗訴部分，其
    假執行之聲請已無依據，應併予駁回。
七、本件事證已臻明確，兩造其餘攻擊防禦方法與舉證，均無礙
    勝負判斷，爰不一一論列，附此敘明。
八、訴訟費用負擔之依據：民事訴訟法第79條、第85條第1項。
中　　華　　民　　國　　96　　年　　5 　　月　　25　　日
                  臺灣花蓮地方法院民事庭
                      法      官  楊碧惠
上列正本係照原本作成。
如不服本判決，應於送達後20日內，向本院提出上訴狀並表明上
訴理由，如於本判決宣示後送達前提起上訴者，應於判決送達後
20日內補提上訴理由書(須附繕本)。
中　　華　　民　　國　　96　　年　　5 　　月　　25　　日
                      法院書記官  黃倪濱
